最高法院刑事判決　　　　　　　　　　　　　　　　八十七年度台上字第八一一號
　　上　訴　人　乙○○
　　　　　　　　丙○○
　　　　　　　　甲○○
右上訴人等因盜匪案件，經台灣高等法院中華民國八十六年十月九日第二審更審判決
（八十六年度上重更(二)字第五十七號，起訴案號：台灣台北地方法院檢察署八十三年
度偵字第二○二八一、二一○九二、二四四八九、二五六一六號）後，上訴人乙○○
、丙○○不服，提起上訴，被告甲○○部分依職權逕送審判，視為已提起上訴，本院
判決如左：
    主  文
原判決關於乙○○、丙○○、甲○○罪刑部分撤銷。
乙○○共同意圖為自己不法所有，以強暴致使不能抗拒，而取他人之物，處無期徒刑
，褫奪公權終身。中共製七‧六二ＭＭ黑星手槍（含彈匣，槍枝管制編號：0000
000000）壹枝、有殺傷力疑似○‧二二吋口徑手槍壹枝，均沒收。拾肆顆合計
淨重約肆克拉裸鑽，發還被害人印度商人馬禮仕之繼承人。
丙○○共同強劫而故意殺人，累犯，處死刑，褫奪公權終身。中共製七‧六二ＭＭ黑
星手槍（含彈匣，槍枝管制編號：0000000000）壹枝、有殺傷力疑似○‧
二二吋口徑手槍壹枝，均沒收。拾肆顆合計淨重約肆克拉裸鑽，發還被害人印度商人
馬禮仕之繼承人。
甲○○共同強劫而故意殺人，處無期徒刑，褫奪公權終身。中共製七‧六二ＭＭ黑星
手槍（含彈匣，槍枝管制編號：0000000000）壹枝、有殺傷力疑似○‧二
二吋口徑手槍壹枝，均沒收。拾肆顆合計淨重約肆克拉裸鑽，發還被害人印度商人馬
禮仕之繼承人。
    理  由
本件原判決認定上訴人乙○○、丙○○（民國七十九年間犯妨害自由罪，經台灣板橋
地方法院判處有期徒刑九月，於八十二年八月十六日執行完畢）於六、七年前係林金
銘（綽號木林）經營之「尚晨珠寶有限公司」（下稱：尚晨公司）同事，嗣丙○○在
台北市○○○路○段三○○號十一樓經營「地工程有限公司」（下稱：地公司）
，上訴人甲○○則自退伍後至地公司任職，專責跟隨丙○○處理事務（俗稱：細漢
仔，小弟）。丙○○因乙○○前於民國八十三年四、五月間所欠新台幣（下同）二百
餘萬元迄未清償，亟於催討，曾在地公司內指示多位不詳姓名之人圍毆乙○○（未
據告訴），乙○○為情勢所逼又念及尚積欠印度籍鑽石仲介商郭大利之表侄馬禮仕二
百餘萬元裸鑽貨款亦無力清償，竟與丙○○、甲○○三人基於共同意圖為自己不法所
有之犯意聯絡，於八十三年六月二十六日至同年七月九日及同年七月二十九日至八月
九日馬禮仕來台期間，斷斷續續在地公司謀議奪取單身來台販賣裸鑽之馬禮仕隨身
攜帶之財物，隨後並先後在台北市西門町「大車輪西餐廳」、「凱迪賓館」前、乙○
○台北縣新莊市○○路六十七號三樓住處附近路邊等地議定後，乙○○、甲○○二人
並連袂至台北市北投區紗帽山某一廢棄工寮勘查預定作案地點，丙○○復於八十三年
八月初某日親自出面，至台北縣三重市○○○路一○四號「六福堂中醫醫院」，向一
不詳姓名成年男子借得一枝有殺傷力之中共製7.62mm口徑之黑星手槍（含彈匣及子彈
二發）（扣案槍枝管制編號：0000000000）及一枝有殺傷力疑似0.22吋口徑手槍（含
有殺傷力之子彈數發）後，未經許可無故持有該二枝手槍及意圖供自己犯罪之用而持
有可供軍用子彈，並於地公司工人之臥室內，出示予具有犯意聯絡之乙○○、甲○
○觀看，旋於同年月九日在地公司內，將該二枝手槍及子彈交予甲○○，甲○○遂
未經許可無故持有該二枝手槍及子彈，丙○○則除命甲○○徵得成年男子藍國樑（已
由一審法院判處無期徒刑）同意一同作案，並許以事成之後給付一百萬元報酬，甲○
○並向乙○○取得租用作案車輛費用五千元，於同日晚十時許，先至台北縣三重市○
○路○段一五二號「上莊小客車租賃有限公司」（負責人：林明福），以其所駕駛之
DJB-443 號機車作質，以每日租金二千元代價，租得「千億小客車租賃有限公司」所
有車號FF-0306 號（現已變更車號FF-3960 ）白色喜美自用小客車，於翌日（十日）
上午十時許，甲○○駕駛該輛FF-0306 自用小客車搭載藍國樑，共同未經許可無故持
有該二枝手槍及子彈數發，在臺北市○○路、石牌路口附近路邊等候，迨乙○○駕駛
KF-6878 自用小客車，於「凱迪賓館」前，接載手提一只黑色手提箱〔內有重約七○
六‧四一克拉之裸鑽，按馬禮仕最後一次來台攜帶一三六○克拉，已售出六五三‧五
九克拉，尚餘七○六‧四一克拉、（漏列美金一千六百元）、現金二十萬元、支票十
餘張、便條紙、活頁本及儀器一批〕之馬禮仕前來會合後，乙○○佯以甲○○、藍國
樑二人將引導馬禮仕與有意購買鑽石之丙○○會面，致馬禮仕不疑有詐，改搭乘該輛
由甲○○駕駛之車號FF-0306 小客車，並坐於後座（藍國樑則坐於右前座），丙○○
、甲○○、藍國樑三人基於共同殺人滅口並棄屍之犯意聯絡，於同日上午十一時許，
由甲○○駕車至地處偏僻之台北縣八里鄉下罟尾山區「下罟子垃圾場」入口處，甲○
○、藍國樑二人以手勢佯作丙○○在該垃圾場所在山區內賭博狀，馬禮仕乃抱著該只
黑色手提箱與甲○○、藍國樑一同徒步上山，途經距離入口處約六百十五公尺左右之
半山腰，甲○○暗示有犯意聯絡之藍國樑可以下手行兇，藍國樑即取出一枝有殺傷力
疑似0.22吋口徑手槍，自馬禮仕後方朝其後頸部射擊一發，子彈貫穿馬禮仕左椎骨動
脈，並向前貫穿右下鼻道而穿出馬禮仕頭顱，致馬禮仕內頸動脈出血休克當場死亡。
甲○○即與藍國樑二人分別抬起馬禮仕屍體頭部及雙腳，丟下山腰棄屍並以樹枝遮掩
後，甲○○、藍國樑二人乃攜帶強劫所得該只黑色手提箱從容下山，仍由甲○○駕車
駛往臺北縣蘆洲鄉○○路一一一巷十四弄七號五樓不知情之成年男子李文獻住處清洗
血跡並清點該只黑色手提箱內財物，在抵達李文獻前揭住處前，甲○○尚利用同巷三
十八號李森林所經營「久鋒商店」前之公用電話，向丙○○報告「事情處理好了」（
閩南語發音），丙○○即囑咐甲○○當日返回地公司一趟。甲○○與藍國樑二人離
開李文獻前揭住處，在回程中，二人平分該只黑色手提箱內之現金二十萬元後，甲○
○並將馬禮仕手提箱內之美金一千六百元及一小包裸鑽（合計十四顆，淨重約四克拉
）交給藍國樑。藍國樑即於「關渡大橋」附近下車，甲○○則於同日下午一時許，將
車駛往「六福堂中醫醫院」，將該枝手槍返還一不詳姓名成年男子後，駕車返回地
公司，除向丙○○報告經過外，並將所強盜得來之七○二‧四一克拉（扣除交予藍國
樑之四克拉）裸鑽交予丙○○收受，且於同日晚間將馬禮仕所有內有支票十餘張、儀
器等財物之黑色皮箱，持往臺北市○○區○○路二段「臺北市團管區」前工地內燒燬
。同日下午一時許，丙○○與乙○○至臺北市○○○路不知情之「平原當舖」典當於
同年月九日夥同黑金鳳等人詐欺所得之裸鑽時，丙○○告訴乙○○「馬禮仕的事已經
處理好了」，乙○○欲探聽如何處理時，丙○○卻稱「你最好不要瞭解太多」，乙○
○探詢馬禮仕所攜帶之現金時，丙○○聲稱「如果有現金，也是甲○○、藍國樑他們
的」。旋丙○○於同年八月中旬某日，攜帶該批劫自馬禮仕之裸鑽，由甲○○駕車載
其至尚晨公司，佯稱該批裸鑽是其友人為清償債務而交其抵債之用，委請不知情之林
金銘代為銷售。林金銘賣了二日（約二百克拉茶色碎鑽），得款一百萬元後，因得知
有一名印度珠寶商人失蹤，懷疑此批裸鑽來源可疑，即將其餘裸鑽親自退還丙○○，
丙○○心有不甘，於翌日命甲○○駕車載其南下高雄市，欲向高雄市○○區○○街六
十一巷二號不知情之珠寶商王明城銷贓時，適林金銘自台北市打長途電話通知王明城
小心，丙○○持以兜售之裸鑽，始未得逞。丙○○銷贓不成返回台北市後，丙○○即
命甲○○先自行挑一些較大顆粒之裸鑽（合計二十四點二一克拉）藏置於其台北市北
投區○○○路○段一二五巷七號一樓住處後，將其餘未及銷贓之裸鑽交予乙○○，乙
○○除於同年八月間，將其中一八二點七三克拉裸鑽分別銷售予不知情之潘清壽、戴
俊英、紀憲明、林明仁及宋春吉外，另將合計二○五點○六克拉之裸鑽，以一個鞋油
盒裝置後藏置於其台北縣新莊市○○路六十七號三樓住處廚房天花板之日光燈罩內層
。嗣因郭大利見馬禮仕未按預定行程於同年八月十日返回香港，立即來台向內政部警
政署外事警官隊及刑事警察局報案查獲，並循線扣得中共製7.62mm黑星手槍（含彈匣
，槍枝管制編號：0000000000）一枝，及自甲○○、乙○○、潘清壽、戴俊英、紀憲
明、林明仁、宋春吉等人住處查獲本件盜匪所得合計四一二克拉裸鑽，全數發還被害
人馬禮仕親屬郭大利，藍國樑逃亡經通緝後，於八十五年七月十三日自動到案接受法
院審判，並取出一小包合計淨重四克拉之裸鑽拾肆顆。其餘二九○‧四一克拉裸鑽，
因丙○○、乙○○、甲○○未全力配合，致無法追查。至甲○○與藍國樑二人平分之
二十萬元，藍國樑分得之美金一千六百元，及由林金銘經手出售之約二百克拉茶色碎
鑽，得款一百萬元部分，業經藍國樑及丙○○花用罄盡，亦無從發還等情。係以上開
事實，訊據上訴人甲○○業已坦承強劫而故意殺人棄屍之犯行。上訴人乙○○亦已供
承其因積欠上訴人丙○○債務二百餘萬元，而與丙○○、甲○○、藍國樑等人謀議強
劫被害人馬禮仕之財物等情不諱，其所自白強劫行為，與丙○○、甲○○、藍國樑供
述情節相符，並有扣案之中共製7.62mm口徑之黑星手槍（含彈匣、槍枝管制編號：00
00000000）一枝，及分別自乙○○、甲○○等住處起獲盜匪所得之裸鑽合計四一二克
拉，發還被害人親屬郭大利出具之贓物認領保管單，被害人所有遭甲○○燒燬黑色手
提箱內之鑽石篩（量）板、放大鏡及夾子等物可資佐證。又丙○○於八十三年九月二
十三日在內政部警政署刑事警察局（下稱刑警局）調查時亦供承：「乙○○曾到我的
公司（指地公司）協議強劫馬禮仕的陰謀」、「我們（乙○○）曾經在台北市西門
町大車輪西餐廳、乙○○住處樓下附近及凱迪飯店（賓館）門前，商討強劫馬禮仕的
計畫，我們是在馬禮仕前次來台期間（八十三年六月二十六日至同年七月九日）以及
本次來台期間（同年七月二十九日至八月九日）斷斷續續商談強劫馬禮仕之事，我本
身並未答應，但是我安排甲○○與乙○○策劃強劫馬禮仕」。再，甲○○於八十四年
四月七日親眼目睹被害人屍骨挖出，即良知發現，深表悔悟，除於同月二十一日親自
表演被害人中槍倒地情狀及流血情形外，並指出發現屍骨上方路面，係作案第一現場
，且供承其以往係畏懼丙○○餘威而作不實供述，一審法院乃基於安全原因，將其改
行押於台灣士林看守所，甲○○即就丙○○如何與乙○○謀議強劫被害人財物，並
親自出面借槍，指示作案後，殺人滅跡。事後又命其駕車載至林金銘經營之尚晨公司
及高雄市珠寶商人王明城等處銷贓。又於案發後，丙○○押於台灣台北看守所時，
如何書寫字據串證等情，供承綦詳，核與乙○○之供述，互相符合。並經證人林金銘
、王明城證述屬實。丙○○就證人林金銘所證其於八十三年八月中旬交付一批裸鑽，
委託林金銘銷售時，稱係友人用以抵債之物，林金銘銷售約二百克拉後，得知一印度
籍珠寶商人失蹤，即懷疑來源可疑，而立即交還未銷售之裸鑽，並於其遠至高雄市欲
向王明城銷贓時，經林金銘適時打電話告警阻止等情，於八十四年八月十四日於一審
法院坦承確有其事。又證人即丙○○之妻高美麟於刑警局及一審法院調查時，亦供述
其確於八十三年八月中旬至尚晨公司取得一百萬元現金交予丙○○之語。有各該筆錄
及丙○○書寫已傳遞給乙○○及甲○○供串證用之字據各五紙、未及傳遞之字據三紙
、筆記簿四本在卷可稽。而被害人馬禮仕於八十三年八月十日在臺北縣八里鄉下罟尾
山區遭殺害遺棄之屍體，經一審法院受命法官鍾華會同內政部警政署外事警官隊、刑
警局、中華潛水協會人員帶警犬及金屬探測儀器，於八十四年四月七日在距離該山區
入口處約六百十五公尺處之半山腰樹叢中尋獲一具肌肉已腐爛之屍骨，經臺灣高等法
院檢察署法醫中心鑑定結果，確認該具屍骨係一具男性、年齡未超過二十五歲、血型
Ａ型、身高約一六九公分、生前患有肺結核疾病致第六胸椎有疑似結核菌浸蝕以致椎
體有穿透現象之白種人骨骸，係印度籍商人馬禮仕之遺骨，並自該具骨骸頭顱及第一
頸椎殘留之右半側環椎及第二頸椎之頂住環椎之軸突左側，有一由後側向前擠壓之撞
裂傷，左外上側留有穿透痕約為0.3 口徑，約以0.22口徑之子彈穿透最有可能，經比
較彈道，唯有死者（馬禮仕）在彎曲頸部略緊縮下顎之姿勢下，子彈方可由後頸部之
第一、第二頸椎之椎突中間向前貫穿第一、二頸椎之椎體，並向前貫穿左椎骨動脈、
右下鼻道而出人體之頭顱，以致內頸動脈出血休克而死亡，且死亡發生經過快速瞬間
死亡，因認被害人馬禮仕係生前因受槍傷由後頸部擊發致頸部出血過多死亡，死亡方
式為「他殺」，有臺灣高等法院檢察署八十四年八月二十六日檢義醫字第一○五五九
號函及所附該署法醫中心高檢醫鑑字第二五五號鑑定書一件在卷可證。一審法院受
命法官鍾華復於同年四月二十一日提解甲○○，並會同前述外事警官隊、刑警局及該
局法醫室主任楊日松率領鑑識人員，再赴該山區發現被害人屍骨地點，依甲○○當場
表演作案情形及所指被害人中槍倒地血流情形，鑑定棄屍地點上方柏油路面，確有血
跡陽性反應，復有勘驗筆錄、相片及刑警局八十四年五月九日刑醫字第四六五○九號
鑑驗通知書一紙在卷足資佐證，是該發現被害人屍骨上方路面，確係被害人遭槍殺死
亡第一現場無疑。又上訴人丙○○曾出面洽借二枝手槍，並於八十三年八月初在地
公司工人臥室內，出示二枝手槍予乙○○、甲○○觀看，業經丙○○、乙○○、甲○
○於審理中分別供述綦詳。而乙○○於原審更審前亦供承：丙○○確曾拿二枝槍給伊
看，一枝口徑大，一枝比較小，地點是在公司等語。且丙○○亦曾供述藍國樑尚持有
一枝手槍，是被害人係遭一枝疑似0.22吋口徑手槍射殺，應可認定。為其所憑證據及
認定理由。而以上訴人甲○○供稱扣案之上述中共製7.62mm黑星手槍，係槍殺被害人
槍枝云云，與事實不符，難予採信。上訴人丙○○否認犯罪，辯稱：「伊並未參與本
件行動，乙○○欠伊錢，只向乙○○討債，伊未拿錢給甲○○」云云，係畏罪卸責之
詞，亦不足採信，於理由內詳加指駁。並明上訴人甲○○曾供詞反覆，經一審法院
改行羈押於台灣士林看守所後，始終堅定指認本件係丙○○及乙○○共同策劃，而由
其與藍國樑負責執行，丙○○並曾由其陪同銷贓不移，是以甲○○羈押於台灣士林看
守所後之供述為可信。及證人陳志宏於原審更審前結證：「八十三年八月九日下午丙
○○有要伊打呼叫器叫甲○○還槍，甲○○後來有至三重市六福堂中醫醫院還二枝槍
」云云；甲○○於原審亦供稱：「伊曾接到陳志宏呼叫而還槍一枝」之語，何以均不
足據為有利丙○○之認定，綦詳。是以上訴人等之犯行，均堪認定。核上訴人乙○○
所為，係犯懲治盜匪條例第五條第一項第一款之盜匪罪，槍彈藥刀械管制條例第七
條第四項未經許可無故持有手槍罪，刑法第一百八十七條意圖供自己犯罪之用而持有
軍用子彈罪，所犯上開三罪與丙○○、甲○○、藍國樑間，有犯意聯絡及行為分擔皆
為共同正犯。所犯上開三罪間，有方法結果之牽連關係應從一重論以盜匪罪。乙○○
並未參與殺人棄屍部分之犯行，檢察官認係犯懲治盜匪條例第二條第一項第六款強劫
而故意殺人罪，自有未合，起訴法條應予變更。上訴人丙○○、甲○○所為，均係犯
懲治盜匪條例第二條第一項第六款強劫而故意殺人罪，槍彈藥刀械管制條例第七條
第四項未經許可無故持有手槍罪，刑法第一百八十七條意圖供自己犯罪之用而持有軍
用子彈罪及刑法第二百四十七條第一項遺棄屍體罪。丙○○、甲○○及共同被告藍國
樑三人間，所犯上開四罪，均有犯意聯絡及行為分擔，皆為共同正犯。所犯上開四罪
間，有方法結果之牽連關係，均應從一重論以強劫而故意殺人罪。查上訴人丙○○曾
犯有詐欺、妨害自由等罪，最後一次於七十九年間犯妨害自由罪，經台灣板橋地方法
院判處有期徒刑九月，甫於八十二年八月十六日執行完畢出獄，有台灣高等法院檢察
署刑案紀錄簡覆表在卷可稽，其於五年以內再犯本罪，為累犯，惟因其所犯強劫而故
意殺人罪之法定本刑係唯一死刑，依法不得加重。又上訴人甲○○年輕識淺，是非輕
重辨識不清，以致為謀生計而聽命於雇主丙○○行事，嗣並將所強盜得來之裸鑽七○
二‧四一克拉均交予丙○○收受，於八十四年四月七日在前揭下罟尾山區尋獲被害人
馬禮仕已腐爛之屍骨後，即深表悔意，供出全部強劫而故意殺人詳情，核與上訴人乙
○○於尋獲被害人馬禮仕屍骨後之供述相符，使案情明確，足證其良知尚未完全泯滅
，衡情尚非毫無可憫恕之處，爰仍如第一審依刑法第五十九條規定減輕其刑。因而撤
銷第一審關於乙○○、丙○○共同強劫而故意殺人及甲○○部分之科刑判決，變更起
訴法條，改判適用懲治盜匪條例第五條第一項第一款、第二條第一項第六款、第七條
第一項、第八條，槍彈藥刀械管制條例第七條第四項、第十三條之一（贅引），刑
法第十一條前段、第二十八條、第一百八十七條、第二百四十七條第一項、第五十五
條、第四十七條、第三十七條第一項、第五十九條、第三十八條第一項第一款，罰金
罰鍰提高標準條例第一條前段（贅引），審酌上訴人乙○○因丙○○逼債，竟謀議強
取被害人馬禮仕財物，及其犯罪之動機、手段、所造成之損害及犯後坦承強盜之態度
等一切情狀，量處無期徒刑。上訴人丙○○僅為獲償欠債，竟願出資一百萬元，支使
甲○○、藍國樑強取被害人財物並將之殺死棄屍，並提供前揭二枝手槍及子彈，事後
又持強盜得來之裸鑽先後委請不知情之林金銘或欲向王明城銷贓；事發後，又想盡辦
法推諉予甲○○、乙○○及藍國樑等人，甚且於台灣台北看守所押中仍設法與未
押同一舍房之乙○○、甲○○串證，足證丙○○顯已泯滅人性、毫無悔意，罪無可逭
，應使與社會永遠隔離等一切情狀，量處死刑。上訴人甲○○因年輕識淺聽命於丙○
○行事，犯後已知悔悟供出犯行等一切情狀，量處無期徒刑，並均依法宣告褫奪公權
終身。扣案中共製7.62mm黑星手槍（含彈匣）（扣案槍枝管制編號：0000000000）壹
枝係違禁物，而另一枝甲○○與藍國樑持以行兇有殺傷力疑似0.22吋口徑手槍壹枝，
亦係違禁物，且查無證據足資證明業已滅失，均一併諭知沒收，至疑似0.22吋口徑手
槍內之數發子彈，僅由共同被告藍國樑射擊一發，其餘手槍內，究有幾發，丙○○、
甲○○均無法明確供出，則其餘未射擊之子彈，既未扣案，亦無積極證據足資證明尚
屬存在，自無庸諭知沒收。上開扣案黑星手槍內之二發子彈，雖係違禁物，惟業經內
政部警政署試射而滅失，有該局八十三年十月三日刑鑑字第五一二四號鑑驗通知書一
紙在卷可稽，自亦毋庸再為沒收之諭知，扣案拾肆顆合計淨重約肆克拉裸鑽，係上訴
人等盜匪所得之物，應發還被害人印度商人馬禮仕之繼承人。又為警自乙○○、甲○
○住處起獲盜匪所得之四一二克拉裸鑽，經全數發還被害人馬禮仕親屬郭大利，有贓
物認領保管單在卷可稽，而甲○○與藍國樑二人平分之二十萬元，藍國樑分得之美金
一千六百元及由林金銘經手出售之約二百克拉茶色碎鑽，得款一百萬元部分，業經藍
國樑及丙○○花用罄盡，亦分別據藍國樑及丙○○供明在卷，均無庸再為發還之諭知
。至乙○○其餘被訴強劫而故意殺人及遺棄屍體部分，因不能證明其有共同犯行，依
法不另為無罪之諭知。經核原判決論處上訴人乙○○共同意圖為自己不法所有，以強
暴致使不能抗拒，而取他人之物罪刑；論處上訴人丙○○共同強劫而故意殺人，累犯
罪刑；論處上訴人甲○○共同強劫而故意殺人罪刑，原無不合。上訴人乙○○上訴意
旨以原判決僅憑丙○○將所持有之槍枝在其面前出示，即認其就槍、彈部分與丙○○
有犯意聯絡及行為分擔，為共同正犯，顯不適法。又丙○○之出示槍枝，意在脅迫其
還錢，其並不知丙○○以所持有槍枝強劫被害人，亦不知丙○○究以何種方法和手段
強劫，其係在丙○○脅迫下，心生畏懼，而將被害人騙出交給丙○○，並未對被害人
使用強暴、脅迫，或以藥劑、催眠術之方法，使被害人不能抗拒，僅為幫助他人犯罪
，係從犯，原判決論以共犯強盜罪，難謂適法。上訴人丙○○上訴意旨以其與乙○○
、甲○○事前僅有意圖為自己不法所有之犯意聯絡，並無殺人之犯意。甲○○、藍國
樑起意殺人滅口並棄屍之當時，其不在場，原判決認其與甲○○等共犯強劫而故意殺
人罪，當然違背法令。況甲○○於警局初訊時，供述其係與乙○○、藍國樑共犯，已
足證明本件與伊無涉。又甲○○、藍國樑均稱殺人是使用中共製7.62mm黑星手槍，且
查獲扣案亦係該枝手槍，原判決竟認槍殺被害人者係疑似0.22吋口徑手槍，顯有證據
調查未盡、判決理由矛盾、理由不備之違法及違背證據法則、經驗法則各等語。均置
原判決上開明確論斷於不顧，徒憑己意，泛指原判決有上訴意旨所指之違法，均難認
為有理由。惟查行為後法律有變更者，適用裁判時之法律，但裁判前之法律有利於行
為人者，適用最有利於行為人之法律。刑法第二條第一項定有明文。槍砲彈藥刀械管
制條例將原第十三條之一修正為第二十一條，原第七條第四項修正後，並提高其刑度
為五年以上有期徒刑，併科新台幣一千萬元以下罰金，原第十一條第三項修正為第十
二條第四項，並提高其刑度為五年以下有期徒刑，併科新台幣三百萬元以下罰金，於
八十六年十一月二十四日公布施行。裁判時法律既有變更，修正後之該條例第十二條
第四項，其刑度又重於刑法第一百八十七條之規定，自仍應分別適用有利於上訴人等
之修正前槍彈藥刀械管制條例第七條第四項及刑法第一百八十七條處斷。原判決未
及比較適用，又將上訴人等所犯未經許可無故持有手槍及意圖供自己犯罪之用而持有
軍用子彈二罪間，誤為牽連關係，而疏未論上訴人等所犯上開二罪，係一行為觸犯數
罪名，為想像競合犯，應從一重處斷，亦屬違背法令，即難維持，因不影響於事實之
確定，可據以為裁判，應由本院將原判決關於上訴人乙○○、丙○○、甲○○罪刑部
分撤銷，自為判決，仍處原刑，期臻適法。
據上論結，應依刑事訴訟法第三百九十七條、第三百九十八條第一、三款，懲治盜匪
條例第二條第一項第六款、第五條第一項第一款、第七條第一項、第八條，修正前槍
彈藥刀械管制條例第七條第四項，刑法第二條第一項但書、第十一條前段、第二十
八條、第一百八十七條、第二百四十七條第一項、第五十九條、第五十五條、第三十
七條第一項、第三十八條第一項第一款，判決如主文。
中      華      民      國    八十七    年      三      月      六      日
                              最高法院刑事第五庭
                                  審判長法官  陳  錫  奎
                                        法官  洪  清  江
                                        法官  吳  昆  仁
                                        法官  李  伯  道
                                        法官  張  清  埤
      右正本證明與原本無異
                                              書  記  官
中      華      民      國    八十七    年      三      月      七      日
